【裁判字號】    88,上易,3208
【裁判日期】    890217
【裁判案由】    竊盜等
【裁判全文】
臺灣高等法院臺中分院刑事判決                  八十八年度上易字第三二八號
    上  訴  人
    即  被  告  丁○○
    選任辯護人  江錫麒
                邱玉女
右上訴人因竊盜等案件，不服臺灣苖栗地方法院八十八年度易字第七六八號，中華民
國八十八年十一月二日第一審判決（起訴案號：臺灣苖栗地方法院檢察署八十八年度
偵字第三六四二號），提起上訴，本院判決如左：
      主  文
原判決撤銷。
丁○○無罪。
      理  由
一、公訴意旨略以：丁○○意圖為自己不法之所有，於民國（下同）八十八年六月二
    十六日中午十一時許，無故侵入丙○○位於苗栗縣公館鄉○○村○○街二號住處
    後，竊取丙○○孫女庚○○所有之新台幣（下同）六十元。嗣為庚○○返家發覺
    丁○○在屋內徘徊，彭某始行離去。認被告丁○○涉犯刑法第三百二十條第一項
    之竊盜罪及同法第三百零六條第一項之無故侵入住宅罪嫌。
二、按犯罪事實應依證據認定，無證據不得推定其犯罪事實；又不能證明被告犯罪者
    ，應諭知無罪之判決，刑事訴訟法第一百五十四條、第三百零一條第一項分別定
    有明文。又按告訴人之告訴，係以使被告受刑事訴追為目的，是其陳述是否與事
    實相符，仍應調查其他證據以資審認，有最高法院五十二年台上字第一三００號
    判例可資參照。查本件公訴論旨認被告丁○○涉有上開罪嫌，無非係以告訴人丙○○之指訴及證人庚○○之指認為其論據。而訊之上訴人即被告（以下稱被告）
    丁○○堅決否認有前開犯行，辯稱：伊與丙○○或庚○○均不認識，未曾至丙○○上開住處，更未竊取庚○○所有之六十元等語。
三、經查本件告訴人丙○○妹之孫女庚○○雖自警訊至本院審理時，均指認當時侵入
    丙○○上開住處之人，確係本件被告丁○○。然依證人庚○○於警訊時對進入丙○○住處之人，所為描述為：「我當時在二樓走廊上發現一名可疑男子，穿紅色
    上衣、短褲，理平頭，身高約一百七十公分，：：：」等語；而告訴人丙○○妹
    則於警訊中，則稱：「因我孫女庚○○由外返家，發現門前停放一台輕機車，而
    門開著，接著由客廳走上二樓樓梯，發現有一男子，著紅色襯衫、灰短褲，穿托
    鞋、留平頭，口嚼檳榔正欲走上三樓：：」等語。是依告訴人丙○○及證人庚○○所指當時進入丙○○住處之人，應係機車前來，身穿紅色上衣、短褲，理平頭
    ，身高約一百七十公分，口嚼檳榔，而被告丁○○因患有癲癇症，自七十九年一
    月八日起就先後多次在沙鹿童綜合醫院、大千綜合醫院及國立臺灣大學醫學院附
    設醫院門診，有上開醫院之診斷書各一紙在卷可證。而患癲癇症之人平日在飲食
    上即應避免過多刺激性之飲料，有癲癇護照一本在卷可證，而被告丁○○稱伊未
    曾嚼檳榔，以被告之口腔外表觀之，並無與事實不符之處，又被告丁○○不以機
    車代步，亦據證人即被告丁○○之鄰居己○○、戊○○於本院審理時結證屬實。
    是依告訴人丙○○及證人庚○○所指進入前開地點行竊之人，是否為被告丁○○
    已有可疑。
四、又查被告丁○○另辯稱：案發當日，因乙○○曾於八十八年四月二十六日向伊借
    得三十萬元，並簽發付款人新竹區中小企業銀行公館分行，票號0000000
    號，票載發票日八十八年六月二十八日、面額三十萬元之支票予被告，被告因擔
    心乙○○到期無法如期還款，而於八十八年六月二十五日、二十六日、二十七日
    連續三天，於各該日上午九時許起至中午市場收攤止，前往乙○○所經營之永成
    電料行喝茶聊天，以藉使乙○○有還款之壓力等語，已據證人乙○○於本院審理
    時結證屬實，亦有上開支票影本及退票理由單各一紙在卷可證。且案發之八十八
    年六月二十六日，被告丁○○確於上午十時許至同日上午十一時三十分止，在乙○○所經營之上開電料行，亦經擔任苖栗縣新港國民小學校長，當日因苖栗縣國
    小老師調動甄選報名，而帶隊前往辦理之公館國小，而至乙○○上開電料行之證
    人李秀高，於本院審理時結證在卷。觀諸本件侵入告訴人丙○○妹前開住處行竊
    之人，係於該日上午十一時左右，為證人庚○○所發現，已據證人庚○○於本院
    審理時證述在卷。是被告丁○○既於八十八年六月二十六日上午十時至同日上午
    十一時三十分在乙○○前開電料行，自不可能又於該日上午十一時左右前往丙○○上開住處行竊。
五、再查依告訴人丙○○於警訊中所指發現被告即係侵入其住處之人，係依據庚○○
    之描述，在公館市場發現豬肉攤販丁○○與庚○○所描述之人外觀上相像，於是
    上前去問：「星期六你是否有到過我家」，他答說：「有啊」，接著問他：「你
    去我家有何事？」，他答說：「沒有什麼事，沒有什麼事」，然後我趕緊回家，
    找我孫女返回市場指認丁○○即是竊賊云云。然查被告丁○○與告訴人丙○○及
    證人庚○○間，於案發時，彼此並不相識，為告訴人丙○○及庚○○所是認，是
    被告丁○○偶因有人於其擺豬肉攤之市場內，問及告訴人丙○○所述上開言語時
    ，因一時予以應付，而信口稱「有」，衡情亦非無可能。況當時被告丁○○與告
    訴人丙○○既不認識，自不知當時丙○○所指「到過我家」，係指何處，亦足認
    被告丁○○此一所為回答，並非有確曾於案發時至告訴人丙○○住處之認知。反
    之，衡諸常情，苟被告丁○○確有於案發時侵入告訴人丙○○之住處行竊，且被
    告丁○○自警訊時起即堅決否認有本件侵入丙○○住處行竊之事實，當無於丙○○問伊前開話語時，而自承確曾前往丙○○住處之理。況按本件證人庚○○於案
    發當時雖曾見到侵入之人，但以當時之情形勿忙之下，而致未認清行竊之人，而
    於其袓母告以被告自承曾於案發當日至其住處，而使其因而相信，而據以指被告
    即當日行竊之人，亦非無可能，是證人庚○○雖與被告丁○○原不相識，而無仇
    隙，但以本件之情形，尚有誤指之可能。
六、綜上所述，告訴人丙○○指證被告即係侵入其住處之人，僅係由證人庚○○之描
    述而來，且證人庚○○前開之指認，在證據上，又有與事證不符之情形，是依首
    揭判例之意旨，尚難僅以告訴人丙○○及被害人庚○○之有瑕疵之指證，作為被
    告有罪之認定依據。此外，又查無其他確實之證據，足認被告有公訴人所指之犯
    行，本件自應認被告犯罪，尚不足以證明，被告所辯，尚可堪採信。原審未詳予
    審酌，遽依告訴人丙○○及證人庚○○之指證，即為被告有罪之認定，尚有未洽
    。被告上訴意旨否認有犯罪，而指摘原判決不當，為有理由，應由本院將原判決
    撤銷，另以被告犯罪不能證明，而為無罪之諭知。
據上論結，應依刑事訴訟法第三百六十九條第一項前段、第三百六十四條、第三百零
一條第一項，判決如主文。
本案經檢察官甲○○到庭執行職務。
中      華      民      國    八十九     年      二       月    十七    日
                                  臺灣高等法院臺中分院刑事第六庭
                                        審判長法  官  古  金  男
                                              法  官  張  祺  祥
                                              法  官  沈  應  南
右正本證明與原本無異。
不得上訴。
                                    書記官  劉  智  文
中      華      民      國    八十九     年      二       月     十八   日
                                                                        Ｏ


司法院資訊處製作；財團法人民間司法改革基金會備份。
